---
title: "Analyse, Synthèse et Conclusion"
author: "Damien Ribeiro et Mossane Kachama"
date: "2026-05-13"
output: html_document
---

```{r setup, include=FALSE}
knitr::opts_chunk$set(echo = TRUE, message = FALSE, warning = FALSE)
library(sf)
library(terra)
library(happign)
```

## L'Analyse de l'intervisibilité

Dans notre analyse, le **MNT** a permis de prouver une différence majeure entre les deux communes.

Même si la distance à la côte est la même, la topographie diffère : **Roscoff est relativement plat,** la topographie est celle d'un plateau littoral. La visibilité du parc éolien est quasi-totale depuis le centre historique et le port. L'éolienne n'est pas seulement un objet lointain, **elle devient un nouvel élément de l'horizon** qui entre en concurrence directe avec le clocher de Notre-Dame-de-Croaz-Batz. La vue sur mer est omniprésente depuis le centre-ville.

Alors que **Plougasnou possède un relief plus accidenté** (falaises, pointes) ce qui crée des "zones d'ombre". Une partie importante de la population résidant en retrait de la côte ou dans les dépressions topographiques **n'aura aucune vue directe sur les machines**. Les éoliennes peuvent être visibles depuis certains sommets, mais totalement masquées pour les habitants vivant dans les creux de vallons.

## Barplot de visibilité

```{r barplot}
# Zone d'étude
point <- st_sfc(st_point(c(-3.85, 48.65)), crs = 4326)
zone <- st_buffer(st_transform(point, 2154), 20000)

# Téléchargement MNT et communes
mnt <- get_wms_raster(x = zone,
                      layer = "ELEVATION.ELEVATIONGRIDCOVERAGE.HIGHRES",
                      res = 25,
                      crs = 2154)

communes <- get_wfs(x = zone,
                    layer = "ADMINEXPRESS-COG-CARTO.LATEST:commune")
zone_etude <- communes[communes$nom_officiel %in% c("Roscoff", "Plougasnou"), ]

# Point éolienne
eolienne_sfc <- st_sfc(st_point(c(-3.95, 48.72)), crs = 4326)
eolienne_proj <- st_transform(eolienne_sfc, 2154)
eolienne <- st_sf(geometry = eolienne_proj)

# Calcul viewshed
coords <- st_coordinates(eolienne)
visibilite <- viewshed(mnt,
                       loc = c(coords[1], coords[2]),
                       observer = 180,
                       target = 1.75)

# Découpage par commune
roscoff <- zone_etude[zone_etude$nom_officiel == "Roscoff", ]
plougasnou <- zone_etude[zone_etude$nom_officiel == "Plougasnou", ]

roscoff_vect <- project(vect(roscoff), crs(visibilite))
plougasnou_vect <- project(vect(plougasnou), crs(visibilite))

visib_roscoff <- crop(visibilite, roscoff_vect, mask = TRUE)
visib_plougasnou <- crop(visibilite, plougasnou_vect, mask = TRUE)

# Calcul taux
calc_taux <- function(r) {
  f <- freq(r)
  visible <- f$count[f$value == 1]
  total <- sum(f$count)
  if (length(visible) == 0) return(0)
  round((visible / total) * 100, 1)
}

taux_roscoff <- calc_taux(visib_roscoff)
taux_plougasnou <- calc_taux(visib_plougasnou)

# Barplot
barplot(c(taux_roscoff, taux_plougasnou),
        names.arg = c("Roscoff", "Plougasnou"),
        col = c("#2196F3", "#FF9800"),
        main = "Taux de visibilité de l'éolienne par commune",
        ylab = "% du territoire avec vue sur l'éolienne",
        ylim = c(0, 100),
        border = NA)
abline(h = seq(0, 100, 20), col = "grey90", lty = 2)
text(x = c(0.7, 1.9),
     y = c(taux_roscoff + 3, taux_plougasnou + 3),
     labels = paste0(c(taux_roscoff, taux_plougasnou), "%"),
     font = 2)
```

L'opposition à Plougasnou est donc plus localisée (riverains directs), tandis qu'à Roscoff, elle est globale car elle touche à l'image de marque de la cité.

*[cartes carroyage résidence secondaire]*

Ensuite, on observe une corrélation entre **visibilité** et enjeux **socio-économiques**, lorsque l'on fait le croisement avec le **carroyage Filosofi**. Les zones ayant la plus forte visibilité sur le parc coïncident souvent avec les quartiers à haut taux de résidences secondaires (comme le front de mer). Pour ces propriétaires, pour qui l'éolien est perçu comme une **nuisance visuelle**, on comprend que l'enjeu de la visibilité est primordial et peut devenir l'un des premiers motifs d'opposition à l'implantation éolienne.

---

## Conclusion

L'analyse spatiale croisée révèle que l'acceptabilité sociale dans le Finistère n'est pas distribuée de manière aléatoire, mais répond à une logique de **pression foncière et de visibilité**.

Le carroyage **Filosofi** permet de confirmer que les zones à forte concentration de **résidences secondaires** se situent précisément sur les lignes de front visuel. Pour les propriétaires, dont l'investissement est avant tout lié à la "valeur de contemplation", le projet éolien est perçu comme une dépréciation directe de leur patrimoine. En définitive, le niveau d'acceptabilité est inversement proportionnel à l'exposition visuelle des zones à haute valeur immobilière : là où le relief ne peut servir de bouclier, **la résidence secondaire devient le principal foyer de contestation**.

Le SIG démontre que le potentiel éolien est une donnée **physique**, mais que l'acceptabilité est une donnée **territoriale**. Pour réussir l'implantation d'un projet, il ne suffit pas de calculer la force du vent : il faut comprendre la structure invisible des usages et la sensibilité des lignes de crête.