---
title: "Analyse, Synthèse et Conclusion"
author: "Damien Ribeiro et Mossane Kachama"
date: "2026-05-13"
output: html_document
---

```{r setup, include=FALSE}
knitr::opts_chunk$set(echo = TRUE, message = FALSE, warning = FALSE)
library(sf)
library(terra)
library(happign)
```

## L'Analyse de l'intervisibilité

Dans notre analyse, le **MNT** a permis de prouver une différence majeure entre les deux communes.

Même si la distance à la côte est la même, la topographie diffère : **Roscoff est relativement plat,** la topographie est celle d'un plateau littoral. La visibilité du parc éolien est quasi-totale depuis le centre historique et le port. L'éolienne n'est pas seulement un objet lointain, **elle devient un nouvel élément de l'horizon** qui entre en concurrence directe avec le clocher de Notre-Dame-de-Croaz-Batz. La vue sur mer est omniprésente depuis le centre-ville.

Alors que **Plougasnou possède un relief plus accidenté** (falaises, pointes) ce qui crée des "zones d'ombre". Une partie importante de la population résidant en retrait de la côte ou dans les dépressions topographiques **n'aura aucune vue directe sur les machines**. Les éoliennes peuvent être visibles depuis certains sommets, mais totalement masquées pour les habitants vivant dans les creux de vallons.

## Barplot de visibilité

```{r barplot}
point <- st_sfc(st_point(c(-3.85, 48.65)), crs = 4326)
zone <- st_buffer(st_transform(point, 2154), 20000)

mnt <- get_wms_raster(x = zone,
                      layer = "ELEVATION.ELEVATIONGRIDCOVERAGE.HIGHRES",
                      res = 25,
                      crs = 2154)

communes <- get_wfs(x = zone,
                    layer = "ADMINEXPRESS-COG-CARTO.LATEST:commune")
zone_etude <- communes[communes$nom_officiel %in% c("Roscoff", "Plougasnou"), ]

coords_eoliennes <- data.frame(
  lon = c(-3.95, -3.98, -4.01, -3.92, -3.88),
  lat = c(48.72, 48.74, 48.71, 48.75, 48.73)
)
eoliennes_sfc <- st_sfc(
  lapply(1:nrow(coords_eoliennes), function(i) {
    st_point(c(coords_eoliennes$lon[i], coords_eoliennes$lat[i]))
  }), crs = 4326)
eoliennes <- st_sf(geometry = st_transform(eoliennes_sfc, 2154))
eoliennes$hauteur <- 180

visibilite_list <- lapply(1:nrow(eoliennes), function(i) {
  coords <- st_coordinates(eoliennes[i, ])
  viewshed(mnt,
           loc = c(coords[1], coords[2]),
           observer = 180,
           target = 1.75)
})

visibilite <- visibilite_list[[1]]
for (i in 2:length(visibilite_list)) {
  visibilite <- max(visibilite, visibilite_list[[i]])
}

roscoff <- zone_etude[zone_etude$nom_officiel == "Roscoff", ]
plougasnou <- zone_etude[zone_etude$nom_officiel == "Plougasnou", ]

roscoff_vect <- project(vect(roscoff), crs(visibilite))
plougasnou_vect <- project(vect(plougasnou), crs(visibilite))

visib_roscoff <- crop(visibilite, roscoff_vect, mask = TRUE)
visib_plougasnou <- crop(visibilite, plougasnou_vect, mask = TRUE)

calc_taux <- function(r) {
  f <- freq(r)
  visible <- f$count[f$value == 1]
  total <- sum(f$count)
  if (length(visible) == 0) return(0)
  round((visible / total) * 100, 1)
}

taux_roscoff <- calc_taux(visib_roscoff)
taux_plougasnou <- calc_taux(visib_plougasnou)

barplot(c(taux_plougasnou, taux_roscoff),
        names.arg = c("Plougasnou", "Roscoff"),
        col = c("#FF9800", "#2196F3"),
        main = "Taux de visibilité du parc éolien par commune",
        ylab = "% du territoire avec vue sur le parc",
        ylim = c(0, 100),
        border = NA)
abline(h = seq(0, 100, 20), col = "grey90", lty = 2)
text(x = c(0.7, 1.9),
     y = c(taux_plougasnou + 3, taux_roscoff + 3),
     labels = paste0(c(taux_plougasnou, taux_roscoff), "%"),
     font = 2)
```

L'opposition à Plougasnou est donc plus localisée (riverains directs), tandis qu'à Roscoff, elle est globale car elle touche à l'image de marque de la cité.

## Carte du niveau de vie

```{r filosofi}
# Chargement depuis un chemin absolu hors du projet
grille <- st_read("C:/Users/damie/Documents/carreaux_200m_met.gpkg", quiet = TRUE)

grille_proj <- st_transform(grille, 2154)
zone_etude_proj <- st_transform(zone_etude, 2154)

idx <- st_intersects(grille_proj, st_union(zone_etude_proj), sparse = FALSE)[,1]
grille_communes <- grille_proj[idx, ]

grille_communes <- st_join(grille_communes, zone_etude_proj["nom_officiel"])
grille_communes <- grille_communes[!is.na(grille_communes$ind_snv), ]

plot(grille_communes["ind_snv"],
     main = "Niveau de vie médian — Roscoff et Plougasnou (200m)",
     pal = colorRampPalette(c("#f0f9ff", "#0ea5e9", "#0c4a6e")),
     border = NA,
     key.pos = 4)
plot(st_geometry(zone_etude_proj), add = TRUE, border = "black", lwd = 2)

par(mfrow = c(1, 2))

plougasnou_grille <- grille_communes[!is.na(grille_communes$nom_officiel) &
                                      grille_communes$nom_officiel == "Plougasnou", ]
plot(plougasnou_grille["ind_snv"],
     main = "Plougasnou",
     pal = colorRampPalette(c("#f0f9ff", "#0ea5e9", "#0c4a6e")),
     border = NA,
     key.pos = 4)
plot(st_geometry(zone_etude_proj[zone_etude_proj$nom_officiel == "Plougasnou", ]),
     add = TRUE, border = "black", lwd = 2)

roscoff_grille <- grille_communes[!is.na(grille_communes$nom_officiel) &
                                   grille_communes$nom_officiel == "Roscoff", ]
plot(roscoff_grille["ind_snv"],
     main = "Roscoff",
     pal = colorRampPalette(c("#f0f9ff", "#0ea5e9", "#0c4a6e")),
     border = NA,
     key.pos = 4)
plot(st_geometry(zone_etude_proj[zone_etude_proj$nom_officiel == "Roscoff", ]),
     add = TRUE, border = "black", lwd = 2)

par(mfrow = c(1, 1))
```

Ensuite, on observe une corrélation entre **visibilité** et enjeux **socio-économiques**, lorsque l'on fait le croisement avec le **carroyage Filosofi.** Les zones ayant la plus forte visibilité sur le parc coïncident souvent avec les quartiers à où le niveau de vie est plus élevé (comme le front de mer). Pour ces propriétaires plus aisés, et dont le capital culturel peut être plus élevé par exemple, on comprend que **la valeur esthétique** accordée au cadre de vie est un enjeu principal et que la visibilité des éoliennes devient un motif important d'opposition au projet.

Par ailleurs, on constate que l'**influence politique du groupe social est proportionnelle à son niveau de vie** : les propriétaires plus élevés socialement possèdent un pouvoir de contestation plus important et donc, de meilleures capacité à défendre la valeur d'un paysage.

---

## Conclusion

L'analyse spatiale croisée révèle que l'acceptabilité sociale dans le Finistère n'est pas distribuée de manière aléatoire, mais répond à une logique de **pression foncière et de visibilité**.

Le carroyage **Filosofi** permet de confirmer que les zones à fort niveau de vie se situent précisément sur les lignes de front visuel. Pour les propriétaires possédant un niveau de vie élevé, et dont l'investissement est avant tout lié à la "valeur de contemplation", le projet éolien est perçu comme une dépréciation directe de leur patrimoine. En définitive, le niveau d'acceptabilité est inversement proportionnel à l'exposition visuelle des zones à haute valeur immobilière : là où le relief ne peut servir de bouclier, **la résidence secondaire devient le principal foyer de contestation**.

Le SIG démontre que le potentiel éolien est une donnée **physique**, mais que l'acceptabilité est une donnée **territoriale**. Lors de la mise en place de projets éoliens tels que ceux-ci, il faut prendre en compte (en plus d'éléments comme la force du vent), la structure invisible des usages et la sensibilité des lignes de crête.

Le projet éolien offshore vient impacter visuellement les "espaces de distinction" où le niveau de vie est le plus élevé. Là où le relief de Plougasnou parvient à **isoler visuellement les foyers de hauts revenus**, la contestation reste localisée. À l'inverse, la topographie plane de Roscoff expose **l'intégralité de sa population la plus aisée et influente** à une modification de son cadre de vie. L'acceptabilité sociale apparaît ici comme **le reflet d'un rapport de force** : elle est d'autant plus faible que le projet altère le paysage de populations disposant du capital nécessaire pour transformer un mécontentement individuel en un blocage politique structuré.