---
title: "Modèle Numérique de Terrain"
author: "Damien Ribeiro et Mossane Kachama"
date: "2026-05-13"
output: html_document
---

```{r setup, include=FALSE}
knitr::opts_chunk$set(echo = TRUE, message = FALSE, warning = FALSE)
library(sf)
library(terra)
library(happign)
```

## Le MNT : donnée fondamentale de notre analyse

Le Modèle Numérique de Terrain (MNT) est issu de la **BD ALTI de l'IGN**. Chaque pixel contient l'altitude du terrain, ce qui permet de modéliser le relief des communes de Roscoff et Plougasnou.

## 1. Pourquoi le MNT est central dans notre projet ?

Le MNT permet de calculer des **"Viewsheds"** (bassins de visibilité) : depuis quels endroits les éoliennes offshore seraient-elles visibles ?

C'est une donnée clé car :

- À **Roscoff** (relief plat) → la vue sur mer est omniprésente depuis le centre-ville
- À **Plougasnou** (relief accidenté, falaises) → les éoliennes peuvent être masquées pour les habitants dans les vallons

## 2. Téléchargement du MNT

```{r mnt}
point <- st_sfc(st_point(c(-3.85, 48.65)), crs = 4326)
zone <- st_buffer(st_transform(point, 2154), 20000)

mnt <- get_wms_raster(x = zone,
                      layer = "ELEVATION.ELEVATIONGRIDCOVERAGE.HIGHRES",
                      res = 25,
                      crs = 2154)

plot(mnt, 
     main = "MNT de la zone d'étude — Baie de Morlaix",
     col = terrain.colors(100))
```

## 3. Zone d'étude et parc éolien offshore

```{r eoliennes}
communes <- get_wfs(x = zone,
                    layer = "ADMINEXPRESS-COG-CARTO.LATEST:commune")
zone_etude <- communes[communes$nom_officiel %in% c("Roscoff", "Plougasnou"), ]

# Parc éolien offshore avec plusieurs éoliennes
coords_eoliennes <- data.frame(
  lon = c(-3.95, -3.98, -4.01, -3.92, -3.88),
  lat = c(48.72, 48.74, 48.71, 48.75, 48.73)
)
eoliennes_sfc <- st_sfc(
  lapply(1:nrow(coords_eoliennes), function(i) {
    st_point(c(coords_eoliennes$lon[i], coords_eoliennes$lat[i]))
  }), crs = 4326)
eoliennes <- st_sf(geometry = st_transform(eoliennes_sfc, 2154))
eoliennes$hauteur <- 180

# Visualisation
plot(mnt, main = "Parc éolien offshore — Baie de Morlaix",
     col = terrain.colors(100))
plot(st_geometry(zone_etude), add = TRUE, border = "black", lwd = 2)
plot(st_geometry(eoliennes), add = TRUE, col = "red", pch = 17, cex = 1.5)
legend("topright", legend = c("Communes", "Éoliennes offshore"),
       col = c("black", "red"), lty = c(1, NA), pch = c(NA, 17))
```

## 4. Calcul du Viewshed du parc

```{r viewshed}
# Calcul du viewshed pour chaque éolienne
visibilite_list <- lapply(1:nrow(eoliennes), function(i) {
  coords <- st_coordinates(eoliennes[i, ])
  viewshed(mnt,
           loc = c(coords[1], coords[2]),
           observer = 180,
           target = 1.75)
})

# Union des viewsheds
visibilite <- visibilite_list[[1]]
for (i in 2:length(visibilite_list)) {
  visibilite <- max(visibilite, visibilite_list[[i]])
}

# Visualisation
plot(visibilite,
     main = "Bassin de visibilité du parc éolien",
     col = c("#f1f5f9", "#ef4444"),
     legend = FALSE)
plot(st_geometry(zone_etude), add = TRUE, border = "black", lwd = 2)
plot(st_geometry(eoliennes), add = TRUE, col = "blue", pch = 17, cex = 1.5)
legend("topright", legend = c("Non visible", "Visible", "Éoliennes"),
       fill = c("#f1f5f9", "#ef4444", NA),
       pch = c(NA, NA, 17),
       col = c(NA, NA, "blue"))
```

## 5. Analyse comparative Roscoff vs Plougasnou

```{r comparaison}
roscoff <- zone_etude[zone_etude$nom_officiel == "Roscoff", ]
plougasnou <- zone_etude[zone_etude$nom_officiel == "Plougasnou", ]

roscoff_vect <- project(vect(roscoff), crs(visibilite))
plougasnou_vect <- project(vect(plougasnou), crs(visibilite))

visib_roscoff <- crop(visibilite, roscoff_vect, mask = TRUE)
visib_plougasnou <- crop(visibilite, plougasnou_vect, mask = TRUE)

calc_taux <- function(r) {
  f <- freq(r)
  visible <- f$count[f$value == 1]
  total <- sum(f$count)
  if (length(visible) == 0) return(0)
  round((visible / total) * 100, 1)
}

taux_roscoff <- calc_taux(visib_roscoff)
taux_plougasnou <- calc_taux(visib_plougasnou)

resultats <- data.frame(
  Commune = c("Roscoff", "Plougasnou"),
  Taux_visibilite = c(taux_roscoff, taux_plougasnou)
)

knitr::kable(resultats,
             col.names = c("Commune", "Taux de visibilité (%)"),
             caption = "Pourcentage du territoire avec vue sur le parc éolien")
```

## 6. Interprétation

$$\text{Taux de visibilité} = \frac{\sum \text{Pixels visibles}}{\sum \text{Pixels totaux de la commune}} \times 100$$

- **À Roscoff** : La carte montre une nappe de visibilité homogène sur l'ensemble du front de mer et du centre historique, confirmant la menace perçue sur le patrimoine bâti.
- **À Plougasnou** : On observe des zones d'ombre importantes derrière la Pointe de Primel et dans les vallons encaissés. Le relief joue un rôle de bouclier naturel.