---
title: "Les données mobilisées"
author: "Damien Ribeiro et Mossane Kachama"
date: "2026-05-13"
output:
  html_document:
    self_contained: true
---

```{r setup, include=FALSE}
knitr::opts_chunk$set(echo = TRUE, message = FALSE, warning = FALSE)
library(sf)
library(happign)
library(terra)
```

## Les deux types de données géographiques

Pour répondre à notre problématique, nous mobilisons deux types de données.

## A. Téléchargement des limites administratives

Nous téléchargeons les communes de Roscoff et Plougasnou via **happign** :

```{r communes}
# Créer un point centré sur la Baie de Morlaix
point <- st_sfc(st_point(c(-3.85, 48.65)), crs = 4326)
zone <- st_buffer(st_transform(point, 2154), 15000)

# Téléchargement des communes autour de la zone
communes <- get_wfs(x = zone,
                    layer = "ADMINEXPRESS-COG-CARTO.LATEST:commune")

# Filtrage sur Roscoff et Plougasnou
zone_etude <- communes[communes$nom_officiel %in% c("Roscoff", "Plougasnou"), ]

# Affichage
plot(st_geometry(zone_etude), 
     col = c("#2196F3", "#FF9800"),
     main = "Zone d'étude : Roscoff et Plougasnou")
```

## B. Les données vecteurs

| Donnée | Type | Source | Utilité |
|--------|------|--------|---------|
| Limites administratives | Polygones | IGN Admin Express | Découper la zone d'étude |
| Zones Natura 2000 / ZNIEFF | Polygones | INPN | Contraintes environnementales |
| Patrimoine bâti | Points/Polygones | Base Mérimée | Impact visuel |
| Emprises de pêche | Polygones | Comités de pêche | Conflits d'usages |

## C. Les données rasters

| Donnée | Source | Utilité |
|--------|--------|---------|
| MNT | BD ALTI — IGN | Calcul des viewsheds |
| Potentiel éolien | Global Wind Atlas | Potentiel équivalent |

## D. Schéma du géotraitement

```{r mermaid, echo=FALSE}
DiagrammeR::mermaid("
flowchart TD
    Start([Analyse Géotraitement<br/>Plougasnou vs Roscoff]) --> BranchA[Branche A:<br/>Analyse Physique]
    Start --> BranchB[Branche B:<br/>Analyse Socio-Économique]
    
    BranchA --> InputA1[INPUT Raster:<br/>MNT RGE Alti<br/>via happign]
    BranchA --> InputA2[INPUT Vecteur:<br/>Emplacement Éoliennes<br/>Points]
    InputA1 --> TraitA[TRAITEMENT terra:<br/>Calcul Viewshed<br/>Bassin de visibilité]
    InputA2 --> TraitA
    TraitA --> OutputA[OUTPUT:<br/>Raster Visibilité<br/>Pixel: 1=vu, 0=non-vu]
    
    BranchB --> InputB1[INPUT Vecteur:<br/>Carroyage Filosofi 200m<br/>INSEE]
    BranchB --> InputB2[INPUT Vecteur:<br/>Limites Communales<br/>via happign]
    InputB1 --> TraitB1[TRAITEMENT sf:<br/>Découpage<br/>st_intersection]
    InputB2 --> TraitB1
    TraitB1 --> TraitB2[Jointure Attributaire<br/>left_join<br/>Revenus + Résidences sec.]
    TraitB2 --> OutputB[OUTPUT:<br/>Carroyage Enrichi<br/>Données Socio-Éco]
    
    OutputA --> Convergence[Convergence:<br/>Synthèse Spatiale]
    OutputB --> Convergence
    Convergence --> Cross[CROISEMENT:<br/>Superposition<br/>Raster Visibilité +<br/>Carroyage Enrichi]
    Cross --> Final([RÉSULTAT FINAL:<br/>Carte Synthétique<br/>Visibilité + Résidences sec.<br/>+ Revenus])
")
```

## E. Le format GeoPackage (.gpkg)

```{r gpkg, eval=FALSE}
# Sauvegarde dans un GeoPackage
st_write(zone_etude, "data/projet_eolien.gpkg", 
         layer = "communes", 
         append = FALSE)
```

Toutes nos couches sont stockées dans un seul fichier `.gpkg` — unique, rapide et complet.