---
title: "Les données mobilisées"
output:
  html_document:
    self_contained: true
---

```{r setup, include=FALSE}
knitr::opts_chunk$set(echo = TRUE, message = FALSE, warning = FALSE)
library(sf)
library(happign)
library(terra)
```

## Les deux types de données géographiques

Nous avons mobilisé deux types de données géographiques pour répondre à notre problématique : les vecteurs et les rasters.

### Récapitulatif des données

| Donnée | Type | Format | Librairie R | Rôle dans le projet |
|--------|------|--------|-------------|---------------------|
| **MNT (RGE Alti)** | Raster | .tif / SpatRaster | terra | Modéliser le relief et les zones d'ombre. |
| **Contours Communaux** | Vecteur | .gpkg / sf | sf | Délimiter la zone d'étude (Roscoff/Plougasnou). |
| **Carroyage Filosofi** | Vecteur | .shp / .gpkg | sf | Analyser la population à fine échelle (200m). |
| **Données INSEE** | Table | .csv / .xlsx | base / dplyr | Contenir les variables (âge, résidences sec.). |
| **Monuments Hist.** | Vecteur | .gpkg | sf | Identifier les points de vue sensibles (clochers). |

## A. Téléchargement des limites administratives

```{r communes}
point <- st_sfc(st_point(c(-3.85, 48.65)), crs = 4326)
zone <- st_buffer(st_transform(point, 2154), 15000)

communes <- get_wfs(x = zone,
                    layer = "ADMINEXPRESS-COG-CARTO.LATEST:commune")

zone_etude <- communes[communes$nom_officiel %in% c("Roscoff", "Plougasnou"), ]

# Colorier explicitement chaque commune
couleurs <- ifelse(zone_etude$nom_officiel == "Plougasnou", "#2196F3", "#FF9800")

plot(st_geometry(zone_etude), 
     col = couleurs,
     main = "Zone d'étude : Roscoff et Plougasnou")
legend("topright", legend = c("Plougasnou", "Roscoff"),
       fill = c("#2196F3", "#FF9800"))
```

## B. Téléchargement du carreau Filosofi (INSEE)

```{r filosofi}
grille <- st_read("C:/Users/damie/Documents/carreaux_200m_met.gpkg", quiet = TRUE)

grille_proj <- st_transform(grille, 2154)
zone_etude_proj <- st_transform(zone_etude, 2154)

idx <- st_intersects(grille_proj, st_union(zone_etude_proj), sparse = FALSE)[,1]
grille_zone <- grille_proj[idx, ]

couleurs_proj <- ifelse(zone_etude_proj$nom_officiel == "Plougasnou", "#2196F3", "#FF9800")

plot(st_geometry(zone_etude_proj), 
     col = couleurs_proj,
     main = "Carreau Filosofi 200m — Roscoff et Plougasnou")
plot(st_geometry(grille_zone), 
     col = "#eef2ff88", border = "#818cf8", 
     add = TRUE)
plot(st_geometry(zone_etude_proj), 
     col = NA, border = "black", lwd = 2,
     add = TRUE)
legend("topright", legend = c("Plougasnou", "Roscoff"),
       fill = c("#2196F3", "#FF9800"))
```

## C. Jointure spatiale sur les communes

```{r jointure}
grille_communes <- st_join(grille_zone, zone_etude_proj["nom_officiel"])

plot(st_geometry(zone_etude_proj), 
     col = NA, border = "black", lwd = 2,
     main = "Carreau Filosofi découpé par commune")
plot(st_geometry(grille_communes[!is.na(grille_communes$nom_officiel) & 
                                  grille_communes$nom_officiel == "Plougasnou", ]),
     col = "#bfdbfe", border = "#3b82f6", add = TRUE)
plot(st_geometry(grille_communes[!is.na(grille_communes$nom_officiel) & 
                                  grille_communes$nom_officiel == "Roscoff", ]),
     col = "#fed7aa", border = "#f97316", add = TRUE)
legend("topright", 
       legend = c("Plougasnou", "Roscoff"),
       fill = c("#bfdbfe", "#fed7aa"))
```

## D. Schéma du géotraitement

```{r schema, echo=FALSE}
library(DiagrammeR)
grViz("
digraph geotraitement {
  graph [layout = dot, rankdir = TB, fontname = 'Helvetica']
  node [fontname = 'Helvetica', fontsize = 11]

  Start [label = 'Analyse Géotraitement\nPlougasnou vs Roscoff', shape = oval, style = filled, fillcolor = '#fdf4ff', color = '#e879f9']
  BranchA [label = 'Branche A:\nAnalyse Physique', shape = rectangle, style = filled, fillcolor = '#f8fafc', color = '#94a3b8']
  BranchB [label = 'Branche B:\nAnalyse Socio-Économique', shape = rectangle, style = filled, fillcolor = '#f8fafc', color = '#94a3b8']
  InputA1 [label = 'INPUT Raster:\nMNT RGE Alti\nvia happign', shape = rectangle, style = filled, fillcolor = '#eef2ff', color = '#818cf8']
  InputA2 [label = 'INPUT Vecteur:\nEmplacement Éoliennes\nPoints', shape = rectangle, style = filled, fillcolor = '#eef2ff', color = '#818cf8']
  TraitA [label = 'TRAITEMENT terra:\nCalcul Viewshed\nBassin de visibilité', shape = rectangle, style = filled, fillcolor = '#f0fdfa', color = '#2dd4bf']
  OutputA [label = 'OUTPUT:\nRaster Visibilité\nPixel: 1=vu, 0=non-vu', shape = rectangle, style = filled, fillcolor = '#f5f3ff', color = '#a78bfa']
  InputB1 [label = 'INPUT Vecteur:\nCarroyage Filosofi 200m\nINSEE', shape = rectangle, style = filled, fillcolor = '#eef2ff', color = '#818cf8']
  InputB2 [label = 'INPUT Vecteur:\nLimites Communales\nvia happign', shape = rectangle, style = filled, fillcolor = '#eef2ff', color = '#818cf8']
  TraitB1 [label = 'TRAITEMENT sf:\nDécoupage\nst_intersection', shape = rectangle, style = filled, fillcolor = '#f0fdfa', color = '#2dd4bf']
  TraitB2 [label = 'Jointure Attributaire\nleft_join\nRevenus + Résidences sec.', shape = rectangle, style = filled, fillcolor = '#f0fdfa', color = '#2dd4bf']
  OutputB [label = 'OUTPUT:\nCarroyage Enrichi\nDonnées Socio-Éco', shape = rectangle, style = filled, fillcolor = '#f5f3ff', color = '#a78bfa']
  Convergence [label = 'Convergence:\nSynthèse Spatiale', shape = rectangle, style = filled, fillcolor = '#fff7ed', color = '#fb923c']
  Cross [label = 'CROISEMENT:\nSuperposition\nRaster Visibilité +\nCarroyage Enrichi', shape = rectangle, style = filled, fillcolor = '#fff7ed', color = '#fb923c']
  Final [label = 'RÉSULTAT FINAL:\nCarte Synthétique\nVisibilité + Résidences sec.\n+ Revenus', shape = oval, style = filled, fillcolor = '#fdf4ff', color = '#e879f9']

  Start -> BranchA
  Start -> BranchB
  BranchA -> InputA1
  BranchA -> InputA2
  InputA1 -> TraitA
  InputA2 -> TraitA
  TraitA -> OutputA
  BranchB -> InputB1
  BranchB -> InputB2
  InputB1 -> TraitB1
  InputB2 -> TraitB1
  TraitB1 -> TraitB2
  TraitB2 -> OutputB
  OutputA -> Convergence
  OutputB -> Convergence
  Convergence -> Cross
  Cross -> Final
}
")
```

## E. Le format GeoPackage (.gpkg)

```{r gpkg, eval=FALSE}
st_write(zone_etude, "data/projet_eolien.gpkg", 
         layer = "communes", append = FALSE)
```

Toutes nos couches sont stockées dans un seul fichier `.gpkg` — unique, rapide et complet.