---
title: "Les données mobilisées"
author: "Damien Ribeiro et Mossane Kachama"
date: "2026-05-13"
output: html_document
---

```{r setup, include=FALSE}
knitr::opts_chunk$set(echo = TRUE, message = FALSE, warning = FALSE)
library(sf)
library(happign)
library(terra)
```

## Les deux types de données géographiques

Pour répondre à notre problématique, nous mobilisons deux types de données.

## A. Téléchargement des limites administratives

Nous téléchargeons les communes de Roscoff et Plougasnou via **happign** :

```{r communes}
# Créer un point centré sur la Baie de Morlaix
point <- st_sfc(st_point(c(-3.85, 48.65)), crs = 4326)
zone <- st_buffer(st_transform(point, 2154), 15000)

# Téléchargement des communes autour de la zone
communes <- get_wfs(x = zone,
                    layer = "ADMINEXPRESS-COG-CARTO.LATEST:commune")

# Filtrage sur Roscoff et Plougasnou
zone_etude <- communes[communes$nom_officiel %in% c("Roscoff", "Plougasnou"), ]

# Affichage
plot(st_geometry(zone_etude), 
     col = c("#2196F3", "#FF9800"),
     main = "Zone d'étude : Roscoff et Plougasnou")
```

## B. Les données vecteurs

| Donnée | Type | Source | Utilité |
|--------|------|--------|---------|
| Limites administratives | Polygones | IGN Admin Express | Découper la zone d'étude |
| Zones Natura 2000 / ZNIEFF | Polygones | INPN | Contraintes environnementales |
| Patrimoine bâti | Points/Polygones | Base Mérimée | Impact visuel |
| Emprises de pêche | Polygones | Comités de pêche | Conflits d'usages |

## C. Les données rasters

| Donnée | Source | Utilité |
|--------|--------|---------|
| MNT | BD ALTI — IGN | Calcul des viewsheds |
| Potentiel éolien | Global Wind Atlas | Potentiel équivalent |

## D. Le format GeoPackage (.gpkg)

```{r gpkg, eval=FALSE}
# Sauvegarde dans un GeoPackage
st_write(zone_etude, "data/projet_eolien.gpkg", 
         layer = "communes", 
         append = FALSE)
```

Toutes nos couches sont stockées dans un seul fichier `.gpkg` — unique, rapide et complet.