---
title: "Les données mobilisées"
author: "Damien Ribeiro et Mossane Kachama"
date: "2026-05-13"
output:
  html_document:
    self_contained: true
---

```{r setup, include=FALSE}
knitr::opts_chunk$set(echo = TRUE, message = FALSE, warning = FALSE)
library(sf)
library(happign)
library(terra)
```

## Les deux types de données géographiques

Pour répondre à notre problématique, nous mobilisons deux types de données.

## A. Téléchargement des limites administratives

Nous téléchargeons les communes de Roscoff et Plougasnou via **happign** :

```{r communes, eval=FALSE}
# Créer un point centré sur la Baie de Morlaix
point <- st_sfc(st_point(c(-3.85, 48.65)), crs = 4326)
zone <- st_buffer(st_transform(point, 2154), 15000)

# Téléchargement des communes autour de la zone
communes <- get_wfs(x = zone,
                    layer = "ADMINEXPRESS-COG-CARTO.LATEST:commune")

# Filtrage sur Roscoff et Plougasnou
zone_etude <- communes[communes$nom_officiel %in% c("Roscoff", "Plougasnou"), ]

# Affichage
plot(st_geometry(zone_etude), 
     col = c("#2196F3", "#FF9800"),
     main = "Zone d'étude : Roscoff et Plougasnou")
```

## B. Téléchargement du carreau Filosofi

Le carreau Filosofi (INSEE) fournit des données socio-économiques à l'échelle de carreaux de 200m : revenus médians et part de résidences secondaires.

```{r filosofi, eval=FALSE}
# Téléchargement du carreau Filosofi sur la zone d'étude
filosofi <- get_wfs(x = zone,
                    layer = "STATISTIQUES-EXPRESS.FILOSOFI2019CARR200M:filosofi_carr_200m_met")

# Affichage
plot(st_geometry(zone_etude), 
     col = NA, border = "black", lwd = 2,
     main = "Carreau Filosofi 200m sur la zone d'étude")
plot(st_geometry(filosofi), 
     col = "#eef2ff", border = "#818cf8", 
     add = TRUE)
plot(st_geometry(zone_etude), 
     col = NA, border = "black", lwd = 2, 
     add = TRUE)
```

## C. Jointure spatiale sur les communes

On découpe le carreau Filosofi par commune pour obtenir les données socio-économiques de Roscoff et Plougasnou séparément.

```{r jointure, eval=FALSE}
# Jointure spatiale : intersection du carreau avec les communes
filosofi_communes <- st_intersection(filosofi, zone_etude)

# Affichage par commune
plot(st_geometry(zone_etude), 
     col = NA, border = "black", lwd = 2,
     main = "Carreau Filosofi découpé par commune")
plot(st_geometry(filosofi_communes[filosofi_communes$nom_officiel == "Roscoff", ]),
     col = "#bfdbfe", border = "#3b82f6", add = TRUE)
plot(st_geometry(filosofi_communes[filosofi_communes$nom_officiel == "Plougasnou", ]),
     col = "#fed7aa", border = "#f97316", add = TRUE)
legend("topright", 
       legend = c("Roscoff", "Plougasnou"),
       fill = c("#bfdbfe", "#fed7aa"))
```

## D. Les données vecteurs

| Donnée | Type | Source | Utilité |
|--------|------|--------|---------|
| Limites administratives | Polygones | IGN Admin Express | Découper la zone d'étude |
| Carreau Filosofi 200m | Polygones | INSEE | Revenus et résidences secondaires |
| Zones Natura 2000 / ZNIEFF | Polygones | INPN | Contraintes environnementales |
| Patrimoine bâti | Points/Polygones | Base Mérimée | Impact visuel |
| Emprises de pêche | Polygones | Comités de pêche | Conflits d'usages |

## E. Les données rasters

| Donnée | Source | Utilité |
|--------|--------|---------|
| MNT | BD ALTI — IGN | Calcul des viewsheds |
| Potentiel éolien | Global Wind Atlas | Potentiel équivalent |

## F. Schéma du géotraitement

```{r schema, echo=FALSE}
library(DiagrammeR)
grViz("
digraph geotraitement {
  graph [layout = dot, rankdir = TB, fontname = 'Helvetica']
  node [fontname = 'Helvetica', fontsize = 11]

  Start [label = 'Analyse Géotraitement\nPlougasnou vs Roscoff', shape = oval, style = filled, fillcolor = '#fdf4ff', color = '#e879f9']
  BranchA [label = 'Branche A:\nAnalyse Physique', shape = rectangle, style = filled, fillcolor = '#f8fafc', color = '#94a3b8']
  BranchB [label = 'Branche B:\nAnalyse Socio-Économique', shape = rectangle, style = filled, fillcolor = '#f8fafc', color = '#94a3b8']

  InputA1 [label = 'INPUT Raster:\nMNT RGE Alti\nvia happign', shape = rectangle, style = filled, fillcolor = '#eef2ff', color = '#818cf8']
  InputA2 [label = 'INPUT Vecteur:\nEmplacement Éoliennes\nPoints', shape = rectangle, style = filled, fillcolor = '#eef2ff', color = '#818cf8']
  TraitA [label = 'TRAITEMENT terra:\nCalcul Viewshed\nBassin de visibilité', shape = rectangle, style = filled, fillcolor = '#f0fdfa', color = '#2dd4bf']
  OutputA [label = 'OUTPUT:\nRaster Visibilité\nPixel: 1=vu, 0=non-vu', shape = rectangle, style = filled, fillcolor = '#f5f3ff', color = '#a78bfa']

  InputB1 [label = 'INPUT Vecteur:\nCarroyage Filosofi 200m\nINSEE', shape = rectangle, style = filled, fillcolor = '#eef2ff', color = '#818cf8']
  InputB2 [label = 'INPUT Vecteur:\nLimites Communales\nvia happign', shape = rectangle, style = filled, fillcolor = '#eef2ff', color = '#818cf8']
  TraitB1 [label = 'TRAITEMENT sf:\nDécoupage\nst_intersection', shape = rectangle, style = filled, fillcolor = '#f0fdfa', color = '#2dd4bf']
  TraitB2 [label = 'Jointure Attributaire\nleft_join\nRevenus + Résidences sec.', shape = rectangle, style = filled, fillcolor = '#f0fdfa', color = '#2dd4bf']
  OutputB [label = 'OUTPUT:\nCarroyage Enrichi\nDonnées Socio-Éco', shape = rectangle, style = filled, fillcolor = '#f5f3ff', color = '#a78bfa']

  Convergence [label = 'Convergence:\nSynthèse Spatiale', shape = rectangle, style = filled, fillcolor = '#fff7ed', color = '#fb923c']
  Cross [label = 'CROISEMENT:\nSuperposition\nRaster Visibilité +\nCarroyage Enrichi', shape = rectangle, style = filled, fillcolor = '#fff7ed', color = '#fb923c']
  Final [label = 'RÉSULTAT FINAL:\nCarte Synthétique\nVisibilité + Résidences sec.\n+ Revenus', shape = oval, style = filled, fillcolor = '#fdf4ff', color = '#e879f9']

  Start -> BranchA
  Start -> BranchB
  BranchA -> InputA1
  BranchA -> InputA2
  InputA1 -> TraitA
  InputA2 -> TraitA
  TraitA -> OutputA
  BranchB -> InputB1
  BranchB -> InputB2
  InputB1 -> TraitB1
  InputB2 -> TraitB1
  TraitB1 -> TraitB2
  TraitB2 -> OutputB
  OutputA -> Convergence
  OutputB -> Convergence
  Convergence -> Cross
  Cross -> Final
}
")
```

## G. Le format GeoPackage (.gpkg)

```{r gpkg, eval=FALSE}
# Sauvegarde dans un GeoPackage
st_write(zone_etude, "data/projet_eolien.gpkg", 
         layer = "communes", 
         append = FALSE)
st_write(filosofi_communes, "data/projet_eolien.gpkg",
         layer = "filosofi_communes",
         append = FALSE)
```

Toutes nos couches sont stockées dans un seul fichier `.gpkg` — unique, rapide et complet.